【裁判字號】    97,易,3249
【裁判日期】    971029
【裁判案由】    詐欺
【裁判全文】
臺灣板橋地方法院刑事判決              97年度易字第3249號
公  訴  人  臺灣板橋地方法院檢察署檢察官
被      告  甲○○
                      9號
上列被告因詐欺案件，經檢察官聲請以簡易判決處刑（97年度偵
字第21999 號），本院受理後（97年度簡字第8648號），認不宜
以簡易判決處刑，改依通常程序審理，判決如下：
    主  文
本件公訴不受理。
    理  由
一、公訴意旨略以：被告甲○○預見提供電話號碼予他人使用，
    將可能幫助他人詐欺，仍基於幫助詐欺之犯意，於民國96年
    4 月底某日，在臺南市某處，將其申辦之0000000000號等2
    門電話號碼SIM 卡，以新臺幣（下同）1,600 元之代價，交
    付出售予不詳姓名年籍之成年人，而以此方式，幫助詐欺集
    團詐欺財物。嗣某詐欺集團成員於97年6 月4 日10時許，假
    冒銀行行員、「林正明」偵查隊長及「張書華」檢察官，以
    上開電話致電丙○○，向丙○○誆稱其帳戶已列為警示帳戶
    並遭法院起訴，要求丙○○提領110 萬元，至臺北縣板橋市
    ○○路325 巷30號「國光國小」前交付警員「陳仕宏」，致
    丙○○陷於錯誤，於當日領取現金後，在上開國小門口等候
    「陳仕宏」，「陳仕宏」到場後，出示偽造臺灣臺北地方法
    院檢察署偵查卷宗、請求暫時性凍結執行聲請書、臺灣臺北
    地方法院收據取信丙○○，丙○○不疑有他，將現金交付予
    「陳仕宏」。嗣丙○○發現受騙，報警處理，始查知上情。
    因認被告涉犯刑法第30條第1 項、第339 條第1 項之幫助詐
    欺取財罪嫌等語。
二、按同一案件繫屬於有管轄權之數法院者，由繫屬在先之法院
    審判之，但經共同之直接上級法院裁定，亦得由繫屬在後之
    法院審判，刑事訴訴訟法第8 條定有明文。次按依同法第8
    條之規定不得為審判者，應諭知不受理之判決，並得不經言
    詞辯論為之，刑事訴訟法第303 條第7 款及第307 條分別定
    有明文。此項訴訟法上所謂一事不再理之原則，關於實質上
    一罪或裁判上一罪，均有其適用，最高法院60年臺非字第77
    號判例可資參照。又所稱同一案件包括事實上及法律上同一
    案件，係指所訴彼此兩案為同一被告，其被訴之犯罪事實亦
    屬同一者而言，至案件是否同一，應從被告與犯罪事實二方
    面觀察，實質上或裁判上一罪，其基本事實或有差異，惟在
    實體法上作成一罪，刑罰權僅為單一，其在法律上之事實關
    係既屬單一，具有不可分性，則檢察官雖僅就其犯罪事實一
    部起訴，效力仍及於全部，亦不失為同一案件，故就想像競
    合犯之犯罪事實一部提起公訴，依審判不可分原則，其效力
    及於全部，其他部分自不得再行提起公訴。
三、經查，被告明知將行動電話門號提供他人使用，將可能遭詐
    騙集團利用作為犯罪工具，猶基於縱有人以其所提供之門號
    實施財產犯罪亦不違背其本意之不確定故意，於97年5 月初
    在臺南市○○路某泡沬紅茶店附近，將其向亞太行動寬頻電
    信股份有限公司所申請之0000000000及向遠傳電信股份有限
    公司所申請之0000000000號電話，以1,600 元之代價出售與
    真實姓名年籍不詳之成年男子使用。嗣該男子與其所屬詐欺
    集團成員取得上開門號後，共同基於為自己不法所有之犯意
    聯絡，於同年6 月30日上午9 時許，以上開0000000000號門
    號撥打電話予蔡李富美，向其訛稱係臺北地檢署人員，其遭
    人在台新銀行開戶，需將其帳戶內之款項交由地檢署保管，
    致蔡李富美陷於錯誤，遂依指示同年7 月3 日下午5 時許，
    將120 萬元之現金，交付予詐騙集團成員，嗣蔡李富美查覺
    有異，報警始查悉上情之犯罪事實，業經臺灣臺南地方法院
    檢察署檢察官於97年9 月17日以97年度偵字第12445 號聲請
    簡易判決處刑，並於97年10月2 日繫屬臺灣臺南地方法院，
    由該院於同年10月22日以97年度簡字第2773號判處有期徒刑
    2 月，並得易科罰金（尚未確定），此有前開聲請簡易判決
    處刑書、臺灣高等法院被告前案紀錄表及本院公務電話紀錄
    各1 紙在卷可稽。經核，被告上開2 案件，均係就其於96年
    4 月底、5 月初之某時，將其所有之行動電話門號00000000
    00號之門號卡交付予不詳姓名之人，而幫助該不詳姓名之人
    犯詐欺取財罪，致不同之被害人受詐騙，上開2 案件應認係
    一行為觸犯數幫助詐欺取財犯行，為想像競合犯，是本案與
    臺灣臺南地方法院97年度簡字第2773號案件應屬想像競合犯
    之同一案件，而本案經臺灣板橋地方法院檢察署檢察官聲請
    簡易判決處刑後於97年10月6 日始繫屬於本院，此有臺灣板
    橋地方法院檢察署97年10月6 日乙○慎秋97偵21999 字第11
    0006號函暨其上本院收狀戳章印文1 紙在卷可憑，足見本院
    係就同一案件繫屬在後之不得為審判之法院，揆諸前揭說明
    ，爰不經言詞辯論，逕為諭知不受理之判決。
據上論斷，應依刑事訴訟法第452 條、第303 條第7 款、第307
條，判決如主文。
中    華    民    國    97    年    10    月    29    日
                刑事第二十一庭  審判長法  官  侯志融
                                      法  官  陳正偉
                                      法  官  廖欣儀
上列正本證明與原本無異。
如不服本判決，應於送達後十日內敘明上訴理由，向本院提出上
訴狀。
                                      書記官  黃文儀
中    華    民    國    97    年    10    月    29    日


司法院資訊處製作；財團法人民間司法改革基金會備份。
